臺灣嘉義地方法院民事判決　九十三年度婚字第一八一號
　　原　　　告　甲○○
　　訴訟代理人　王清海律師
　　複　代理人　陳正芳律師
　　被　　　告　乙○○　　　住.
　　　　　　　　　　　　　　身.
右當事人間請求離婚事件，經本院於民國九十三年五月十九日言詞辯論終結，判決如
左：
    主    文
被告應協同原告向戶政機關辦理結婚登記。
准原告與被告離婚。
訴訟費用由被告負擔。
    事    實
甲、原告方面：
  一、聲明：求為判決如主文所示。
  二、陳述：
    (一)兩造訂婚後，於民國八十八年十二月五日中午，在原告嘉義縣中埔鄉和美村中
      山新二０四號之一住處舉行公開之結婚儀式，有二人以上親友福證，並宴請
      兩造親友四十八桌，雖未辦理戶籍上結婚登記，但兩造已是夫妻。
    (二)原告曾向鈞院起訴，請求判決指定兩造之住所及履行同居，鈞院於九十二年七
      月九日以九十二年度婚字第五七號判決指定兩造之住所為嘉義縣中埔鄉○○村
      ○○街三巷十九號，及被告應與原告同居，兩造未上訴，該判決於九十二年八
      月十八日確定，然被告迄未到鈞院指定之住所與原告同居，顯係惡意遺棄原告
      在繼續狀態中。
    (三)兩造為了同居處所在哪裡，經常起爭執，原告要住自己家裡，被告或要住娘家
      ，或在外面租屋，或要住朋友家裡，彼此無法達成協議，最後訴請鈞院指定，
      但被告依然不按址履行同居義務，且訴訟時兩造及父母多次爭吵，被告父親還
      單挑原告父親要對打，故兩造已無互信、互愛基礎，難以維持婚姻。
  三、證據：提出戶籍謄本二份、民事判決及確定證明書影本各一份為證，並聲請訊
            問證人曾慶。
乙、被告方面：
    被告未於言詞辯論期日到場，亦未提出任何書狀，作何聲明或陳述。
丙、本院依職權調閱另案本院九十二年度婚字第五七號履行同居事件民事卷。
    理　　由
一、被告經合法通知，未於言詞辯論期日到場，核無民事訴訟法第三百八十六條各款
    所列情形，爰依原告之聲請，由其一造辯論而為判決。
二、原告主張：兩造訂婚後，於八十八年十二月五日中午，在原告嘉義縣中埔鄉和美
    村中山新二０四號之一住處舉行公開之結婚儀式，有二人以上親友福證，並宴
    請兩造親友四十八桌，雖未辦理戶籍上結婚登記，但兩造已是夫妻。兩造為了同
    居處所在哪裡，經常起爭執，原告要住自己家裡，被告或要住娘家，或在外面租
    屋，或要住朋友家裡，彼此無法達成協議，最後訴請本院指定及履行同居，本院
    於九十二年七月九日以九十二年度婚字第五七號判決指定兩造之住所為嘉義縣中
    埔鄉○○村○○街三巷十九號，及被告應與原告同居，兩造未上訴，該判決於九
    十二年八月十八日確定，然被告迄未到本院指定之住所與原告同居，顯係惡意遺
    棄原告在繼續狀態中。且該案訴訟時兩造及父母多次爭吵，被告父親還單挑原告
    父親要對打，故兩造已無互信、互愛基礎，難以維持婚姻等情，爰依民法第一千
    零五十二條第一項第五款、第二項規定，求為判決被告應協同原告向戶政機關辦
    理結婚登記。准原告與被告離婚。
三、原告主張：兩造於八十八年十二月五日中午，在原告所有嘉義縣中埔鄉和美村中
    山新二０四號之一屋內設置新房，宴請雙方親友四十八桌（女方六桌），舉行
    公開之結婚儀式，並有二人以上親友福證，惟尚未前往戶政機關辦理結婚登記，
    現夫妻關係仍存續中，嗣兩造自九十一年十月十七日起未同居一處之事實，業據
    兩造於另案本院九十二年度婚字第五七號履行同居事件民事卷中所是認，上情經
    本院依職權調閱另案本院九十二年度婚字第五七號履行同居事件民事卷查明屬實
    ，堪信為真實。又兩造為了同居處所在哪裡，經常起爭執，原告要住自己家裡，
    被告或要住娘家，或在外面租屋，或要住朋友家裡，彼此無法達成協議，最後訴
    請本院指定，本院於九十二年七月九日以九十二年度婚字第五七號判決指定兩造
    之住所為嘉義縣中埔鄉○○村○○街三巷十九號，及被告應與原告同居，兩造未
    上訴，該判決於九十二年八月十八日確定，然被告迄未到本院指定之住所與原告
    同居之事實，有本院九十二年度婚字第五七號民事判決及確定證明書影本各一份
    為證，並經證人曾慶證述明確，亦堪信為真實。
四、按民法第一千零五十二條第二項規定，有前項以外之重大事由，難以維持婚姻者
    ，得請求離婚。是否有難以維持婚姻之重大事由，判斷標準為婚姻是否已生破綻
    而無回復之希望，此不可由原告已喪失維持婚姻意欲之主觀面加以認定，而應依
    客觀的標準，即難以維持婚姻之事實，是否已達於倘處於同一境況，任何人均將
    喪失維持婚姻希望之程度以決之。又婚姻係以經營夫妻共同永久生活為目的，其
    之本質則係建立在誠摯、互信、互諒、互愛之基礎上，若夫妻無法共同生活，致
    此誠摯基礎嚴重動搖甚或流失殆盡，即屬民法第一千零五十二條第二項前段所稱
    之難以維持婚姻之重大事由。又夫妻均有民法第一千零五十二條第一項所定情形
    之一時，雙方各得向法院請求離婚，不能以請求之一方亦有判決離婚原因，即謂
    其不得訴請離婚；同條第二項但書規定難以維持婚姻之重大事由應由夫妻之一方
    負責者，僅他方得請求離婚，係為公允而設，故難以維持婚姻之重大事由，夫妻
    雙方均須負責時，應比較衡量雙方之有責程度，僅責任較輕之一方，得向責任較
    重之他方請求離婚，有責程度相同時，雙方均得請求離婚，始符公平（最高法院
    九十年度台上字第二二一五號判決要旨參照）。查兩造自九十一年十月十七日起
    分居迄今，未共同生活已歷一年七月，除前案指定住所及履行同居事件有到庭互
    為攻擊防禦外，其餘彼此間不聞不問，形同陌路。且兩造對於同居處所各執己見
    ，無法達成協議，致分居迄今，兩造間互信、互諒、互愛之誠摯基礎已流失殆盡
    ，在在顯示兩造間已無感情，夫妻生活無從維繫，核屬難以維持婚姻之重大事由
    。且經核原告對於上開難以維持婚姻之重大事由之發生有責程度輕於被告。從而
    ，原告以此為由訴請被告應協同原告向戶政機關辦理結婚登記，准兩造離婚，為
    有理由，應予准許。
五、又離婚係形成之訴，原告縱主張數個法定事由，因僅有單一之聲明，法院就其中
    一事由已為原告勝訴之判決，因離婚目的已達，就其餘事由即不再審究。本院既
    認原告依民法第一千零五十二條第二項之規定請求離婚為有理由，有如上述，因
    離婚目的已達，則原告另外主張依據民法第一千零五十二條第一項第五款規定訴
    請離婚，即無再予審酌之必要，附此敘明。
六、據上論結，本件原告之訴為有理由，依民事訴訟法第三百八十五條第一項前段、
    第七十八條判決如主文。
中　　　華　　　民　　　國　　九十三　　年　　　六　　　月　　　二　　　日
~B臺灣嘉義地方法院家事法庭
~B　  法　官　 黃茂宏
右為正本係照原本作成
如對本判決上訴應於判決送達後廿日內向本院提出上訴狀
中　　　華　　　民　　　國　　九十三　　年　　　六　　　月　　　二　　　日
~B　　書記官　沈秀鈴
